臺灣彰化地方法院民事判決　100年度訴字第180號
原　　　告　吳武等
　　　　　　吳陳霞
被　　　告　陳祝賢
訴訟代理人　劉憲璋律師
上列當事人間因殺人等案件，原告提起附帶民事訴訟請求侵權行
為損害賠償事件，經本院刑事庭裁定移送前來（98年度附民字第
150號），本院於民國100年9月28日言詞辯論終結，判決如下：
    主      文
原告之訴及假執行之聲請均駁回。
    事實及理由
一、原告主張：原告吳武等、吳陳霞之子吳東明於民國86年6月
    間，因女友即另案被告陳眉汝（另經本院刑事庭判決駁回）
    至位於雲林縣斗南鎮○○○路196號「溫莎堡」美容護膚店
    （下簡稱溫莎堡）擔任服務小姐，2人經常發生爭執，陳眉
    汝並有分手之意，適被告陳祝賢因友人前往「溫莎堡」消費
    時認識陳眉汝並熱烈追求，吳東明知悉後於86年8月16日凌
    晨某時許前往溫莎堡以球棒將店內大門玻璃及被告所駕駛之
    自用小客車砸毀，被告與陳眉汝竟於86年8月18日基於殺人
    之犯意聯絡，共同謀議殺害吳東明，並決定由負責下手之被
    告變裝，陳眉汝即陪被告前往購買假髮、墨鏡及花色衣服並
    變裝確認，再前往確認吳東明之住處及所駕駛之車輛，其後
    陳眉汝返回溫莎堡上班後，被告即邀集與渠等有殺人犯意聯
    絡之姓名年籍不詳成年男子3人前往吳東明之住處埋伏，而
    於同日晚間8時許，合力將返家之吳東明強押上車，並在車
    上以鐵絲綑綁吳東明雙手、雙腳，並用藍色寬面膠帶纏繞吳
    東明嘴部、眼部，將吳東明押回彰化縣溪州鄉圳寮村距被告
    住處約1500公尺處之臺灣糖業股份有限公司所有坐落彰化縣
    溪州鄉○○村○○段753地號之甘蔗園內，將吳東明身上足
    資辨識身分之手錶、證件、上衣等物取下後，持圓鍬、鐵鏟
    等工具，在園內某處小山崙邊坡挖出深約2公尺以上之坑洞
    ，將吳東明以頭上腳下直立方式活埋在該處，致吳東明因窒
    息而死亡。嗣於97年2月24日上午10時許，該處於整地之際
    ，挖出吳東明之遭膠帶纏繞之頭顱，始為警循線查知上情。
    為此依民法第184條第1項前段、第185條、第192條第1項、
    第2項、第194條之規定，訴請被告賠償喪葬費用新臺幣（下
    同）4萬7690元、扶養費用各43萬1506元、精神慰撫金各250
    萬元等語。並聲明：（一）被告與陳眉汝應連帶應給付原告
    吳武等、吳陳霞各295萬5351元，及自起訴狀繕本送達翌日
    起至清償日止，按年息百分之5計算之利息；（二）原告願
    供擔保請准宣告假執行。
二、被告則以：其對原告2人所支出之喪葬費用及扶養費之計算
    基礎並不爭執，但否認有殺害原告之子吳東明，且吳東明被
    害時間為86年8月18日，距原告2人提起本件訴訟時間已超過
    10年而罹於消滅時效，併為時效抗辯等語資為抗辯，並聲明
    ：（一）原告之訴及假執行之聲請均駁回。（二）如受不利
    判決，願供擔保請准免為假執行之宣告。
三、按因侵權行為所生之損害賠償請求權，自請求權人知有損害
    及賠償義務人時起，2年間不行使而消滅；自有侵權行為時
    起，逾10年者亦同，民法第197條第1項定有明文；又時效完
    成後，債務人得拒絕給付，同法第144條第1項亦有明文規定
    。經查：原告2人之子吳東明於86年8月18日晚間為人強押上
    車後失蹤，後於97年2月24日上午，挖土機司機莊國輝於臺
    灣糖業股份有限公司所有前開甘蔗園內進行整地之際，挖出
    遭膠帶纏繞之頭顱，報警後為警挖掘出其餘骨骸，經送請內
    政部刑事警察局鑑定後，認與原告2人具親子關係機率達百
    分之99.000000000，而得確定為吳東明等情，業經本院調取
    臺灣高等法院臺中分院刑事庭100年度上重訴字第1號卷宗核
    閱無誤，是原告主張吳東明於86年8月18日遭綑綁後活埋於
    前開甘蔗園內致窒息死亡等情，堪信為真實；又被告因涉嫌
    夥同真實姓名年籍不詳之男子數人以將吳東明活埋於前開甘
    蔗園內之方式殺害吳東明，經臺灣彰化地方法院檢察署檢察
    官偵查後提起公訴，並先後經本院刑事庭以98年度重訴字第
    9號，及臺灣高等法院臺中分院刑事庭以100年度上重訴字第
    1號判決判處無期徒刑等情，亦有各該判決可資為憑，惟縱
    認確係被告與他人共同殺害吳東明，然原告提起本件刑事附
    帶民事訴訟請求侵權行為損害賠償之時間為98年8月3日，有
    卷附刑事附帶民事起訴狀1份在卷可參，是自有侵權行為之
    時即86年8月18日起算，至原告提起本件附帶民事訴訟之98
    年8月3日，已逾10年，被告抗辯原告之侵權行為損害賠償請
    求權已罹於時效消滅，自屬可採。從而，原告2人依民法第
    184條第1項前段、第185條、第192條第1項、第2項、第194
    條之規定，請求被告與陳眉汝應連帶應給付原告吳武等、吳
    陳霞各295萬5351元，及自起訴狀繕本送達翌日起至清償日
    止，按年息百分之5計算之利息，為無理由，不應准許。原
    告之訴既無理由，其假執行之聲請亦失所附麗，應併予駁回
    之。
四、本件事證已臻明確，兩造其餘之攻擊防禦方法及所提之證據
    ，經本院審酌後，認與判決結果不生影響，爰毋庸一一論述
    ，併此敘明。
五、本件為附帶民事訴訟，無須繳納裁判費，且兩造於訴訟程序
    中，亦無其他訴訟費用之支出，爰不併為訴訟費用之諭知。
中    華    民    國   100    年    10    月    12    日
                  民事第三庭          法  官  蔡家瑜
以上正本係照原本作成。
如對判決上訴，應於判決送達後20日內向本院提出上訴狀（須附
繕本）。如委任律師提起上訴者，應一併繳納上訴審裁判費。
中    華    民    國   100    年    10    月    13    日
                                      書記官  陳文俊